臺灣板橋地方法院刑事判決　　　　　　　 93年度訴字第905號
公　訴　人　臺灣板橋地方法院檢察署檢察官
被　　　告　庚○○
　　　　　　　　　　　二樓
指定辯護人　本院公設辯護人黃青慧
被　　　告　辛○○
??????????（現另案臺灣桃園監獄執行中）
指定辯護人　丙○○?律師
上列被告等因強盜等案件，經檢察官提起公訴（九十三年度偵字
第六四二六號、第七六三一號、第八○九○號）及移送併辦（臺
灣士林地方法院檢察署九十三年度偵字第一○三八四號），本院
判決如下：
    主  文
庚○○連續竊盜，累犯，處有期徒刑陸月。又共同意圖為自己不
法之所有，攜帶兇器，以脅迫至使不能抗拒，而使他人交付其物
，累犯，處有期徒刑柒年捌月。扣案之水果刀壹把沒收。應執行
有期徒刑捌年。扣案之水果刀壹把沒收。
辛○○連續意圖為自己不法之所有，攜帶兇器，以強暴至使不能
抗拒，而取他人之物，處有徒刑柒年陸月。扣案水果刀壹把沒收
。
    事  實
一、庚○○因違反懲治盜匪條例案件，經臺灣高等法院以八十三
    年度訴字第七五一六號判決判處有期徒刑五年二月確定，於
    民國八十四年五月二十二日起算刑期，八十五年六月二十七
    日假釋交付保護管束，結束日期為八十八年四月二十八日。
    於假釋期間犯搶奪罪，經本院以八十六年度訴字第一六一七
    號判決判處有期徒刑七月，經臺灣高等法院、最高法院上訴
    駁回確定；又因贓物案件，經本院以八十七年度易字第二五
    五二號判決判處有期徒刑三月確定；上開假釋經撤銷，自八
    十七年九月八日起算刑期，九十年七月八日執行完畢。而前
    開搶奪、贓物案件，接續執行，於九十一年三月九日縮刑執
    行完畢。辛○○因違反懲治盜匪條例案件，經臺灣桃園地方
    法院以八十六年度訴字第一四三號判決判處有期徒刑七年六
    月，經臺灣高等法院、最高法院駁回上訴確定，於八十六年
    十月二十二日起算刑期，於九十年四月二十七日假釋交付保
    護管束，保護管束期滿日為九十三年六月九日（辛○○於假
    釋期間內為下列強盜行為，不構成累犯）。
  (一)庚○○基於意圖為自己不法所有之概括犯意，於九十三年三
    月二十二日晚間某時，在臺北縣三重市某處，發現己○○所
    有之車號ＱＰＮ─八八五號輕型機車之鑰匙未取下，乃利用
    前開鑰匙發動該機車之方式竊取前開機車得手，並作為代步
    使用，嗣於九十三年三月二十三日十時二十分許，庚○○騎
    乘前開機車行經臺北縣三重市○○路十號前，為警查獲；庚○○復於九十三年四月十八日凌晨二時許，在臺北市○○區
    ○○街二段八九號，趁無人看顧之際，竊得豪華戲院販賣部
    ，由嚴愷屏保管之收銀機一臺，價值約新臺幣（下同）三千
    元，嗣庚○○因案經警方借提返回其位於臺北縣三重市○○○路二五三巷一五號二樓住所時，乃主動交付前開竊得之收
    銀機，因而查獲。
  (二)庚○○、辛○○為支應施用毒品所需之費用，乃共同基於意
    圖為自己不法所有之犯意聯絡，謀議下手強盜計程車司機，
    二人乃於九十三年四月十六日凌晨零時五十分許，庚○○、
    辛○○分別自家中攜帶各自所有客觀上足供兇器使用之小武
    士刀（未扣案）及水果刀一把（刀刃長約二十公分），在臺
    北縣三重市○○路靠近三重市○○路路口處，攔搭財源交通
    有限公司所有，丁○○所駕駛之車號六Ａ─八一一號營業小
    客車，庚○○坐於駕駛座後方，辛○○坐於駕駛座右後方，
    佯稱欲前往臺北縣八里鄉，嗣丁○○駕車駛至臺北縣八里鄉
    ○○路○段一五一號時，辛○○乃要求丁○○將車輛迴轉，
    丁○○依指示將車輛迴轉往臺北縣五股鄉方向行駛，途經臺
    北縣八里鄉○○路○段一四七巷時，辛○○又要求將車輛駛
    入臺北縣八里鄉○○路○段一四七巷內，在行經山區○○道
    路時，辛○○乃掏出預藏之水果刀一把抵住丁○○腹部，並
    喝令丁○○乖乖將身上財物交出，庚○○則在旁助勢，脅迫
    至使丁○○不能抗拒而交付四千餘元。辛○○復喝令丁○○
    下車，並將車輛駛往臺北縣蘆洲市某處後棄置，與庚○○另
    外搭乘計程車返家，並將前開強盜所得四千餘元購買毒品共
    同施用。嗣於同年四月二十一日十九時二十分許，警方持本
    院核發之搜索票前往庚○○位於臺北縣三重市○○○路二五
    三巷二五號二樓追查庚○○涉犯毒品、槍砲犯行時，辛○○
    於強盜丁○○財物之犯行未為察覺前，向職司偵查犯罪機關
    之臺北縣政府警察局三重分局自首強盜犯行，並表示接受裁
    判，並扣得辛○○所有供犯罪所用之水果刀一把，非供犯罪
    所用之番刀一把。
  (三)辛○○復承前意圖為自己不法所有之概括犯意，於九十三年
    五月二十九日凌晨三時三十分許，在臺北縣三重市○○○路
    五九號前，攔下甲○○所駕駛之車號二四二─ＬＨ號計程車
    ，坐上車後，指示甲○○往臺北縣八里鄉八仙樂園方向行駛
    ，行經臺北縣八里鄉下罟子村下罟子一之六號前，以其所有
    預藏之客觀上足以為兇器使用之菜刀一把，指向駕駛座之甲○○，稱「要搶劫，把錢交出」，喝令甲○○將財物交出，
    甲○○解開安全帶準備抽鑰匙欲離開之際，辛○○拿菜刀順
    勢一砍，甲○○閃開後放棄拿鑰匙倉皇下車，而辛○○持菜
    刀下車追趕甲○○，而趁甲○○跑至道路中間呼救之時，辛○○旋回頭跑回車上，將車開走，以強暴方式至使甲○○無
    法抗拒，而由辛○○取走該車及車內台新銀行信用卡、安信
    銀行信用卡、聯邦銀行信用卡、中華銀行信用卡、誠泰銀行
    信用卡、陽信銀行信用卡各一張及一千三百元，辛○○並將
    上開信用卡及供犯罪所用之菜刀一把隨手丟棄，車子棄置於
    桃園縣龜山鄉○○路○段五○九號前，現金則花用殆盡。嗣
    後警方於同日尋獲該車，並在該車內採獲插於飲料杯中吸管
    一支，經檢送該吸管之棉棒檢體作ＤＮＡ鑑定，與辛○○Ｄ
    ＮＡ─ＳＴＲ型別相同，因而循線查獲。
二、案經己○○、嚴愷屏訴由臺北縣政府警察局三重分局報請臺
    灣板橋地方法院檢察署檢察官偵查起訴暨臺灣士林地方法院
    檢察署移送併辦。
    理?由
一、訊據被告庚○○固不否認竊取己○○所有之機車乙節，然矢
    口否認有竊盜收銀機及強盜丁○○財物等犯行，辯稱該收銀
    機乃是友人乙○○所竊取，置放於伊住處內；而伊雖與辛○○共同搭乘丁○○駕駛之計程車，但未攜帶任何兇器，亦未
    出言喝令丁○○交出財物，乃是辛○○一人臨時起意所為；
    且伊患有精神分裂症等疾病，於警詢、偵查中自白並不可信
    云云。辯護人為被告庚○○辯稱：被害人丁○○之警詢筆錄
    ，為被告以外之人，於審判外之陳述，無證據能力；被告辛○○主張行為時已達精神耗弱之狀況，是以其供稱與被告庚○○共同犯下強盜犯行，得否予以遽信，非無疑義。且被告
    庚○○若有強盜犯意，何以未有積極行為協助被告辛○○；
    且被告庚○○長期罹有精神病，所以警詢及偵查中自白不能
    採信云云。被告辛○○則對於上開犯罪事實均坦誠不諱。辯
    護人為被告辛○○辯稱，被告辛○○長期服用藥物，導致出
    現聽幻覺、視幻覺、被控制妄想等情形，被告辛○○於行為
    時，是否達到精神耗弱，有待斟酌，且被告辛○○於警方未
    察覺強盜犯行前，主動向警方供述，應合乎自首要件等語。
    經查：
  (一)被告庚○○竊取己○○所有之機車等情，業據被告庚○○於
    偵查及審理中坦承不諱，核與被害人己○○所證述之情節相
    符，復有臺北縣政府警察局車輛（尋獲）電腦輸入單、贓物
    領據、車輛車牌失竊作業─查詢車輛認可資料各一紙、照片
    二張足資佐證。被告庚○○竊取豪華戲院販賣部收銀機一台
    乙節，業據被告庚○○於警詢、偵查（參見九十三年度偵字
    第八○九○號第四頁、第十七頁、第二十七頁）中自白不諱
    ，核與告訴人嚴愷屏於警詢中指述相符。況證人乙○○到庭
    結證稱，並未竊取前開收銀機（參見本院九十四年一月四日
    審判筆錄第三頁、第四頁）；又被告庚○○於警詢、偵查中
    ，均言談自然，無意識不清或答非所問之情形，有本院九十
    三年六月十七日勘驗筆錄在卷可參，足見被告庚○○於警詢
    、偵查供述時意識清楚，且被告庚○○經本院送精神鑑定結
    果，認為其智能未受精神疾病影響而退化（詳述如下，一之
    (四)）。是被告庚○○於審判中翻異之陳述，並無可信。被告
    庚○○連續竊盜犯行，洵堪認定。
  (二)被害人丁○○之警詢筆錄，為被告以外之人在司法警察調查
    中所為之陳述，雖屬審判外之陳述，然本院依法傳喚不到庭
    陳述，且其證述與被告辛○○自白大致相符，復為證明犯罪
    事實所必要，依刑事訴訟法第一百五十九條之三第三款之規
    定，仍有證據能力，先予敘明。被告庚○○雖辯稱並未強盜
    財物云云，惟查，被害人丁○○於事實欄一之(二)所述之時、
    地，遭被告庚○○及辛○○持刀強盜財物等情，業據被害人
    於警詢中指述明確（請參見臺灣板橋地方法院檢察署九十三
    年度偵字第七六三一號偵查卷第十七、第十八頁）。被告辛○○於本院審理時證稱，與被告庚○○原先欲在馬路上搶奪
    行人皮包，嗣後覺得不妥，回到被告庚○○住處後，伊提議
    搶劫計程車，得被告庚○○同意，被告庚○○並提議要叫計
    程車司機開到臺北縣八里鄉偏遠地區，之後二人在臺北縣三
    重市○○路靠近力行路口，由被告庚○○攔停計程車，伊與
    被告庚○○坐上車後，由伊指示計程車司機行駛到臺北縣八
    里鄉，後來伊拿出水果刀抵住計程車司機的肚子，跟司機說
    把錢拿出來，伊不會傷害他，當時沒有看見被告庚○○拿刀
    抵住被害人，但從被告庚○○家中出來時，有看到被告庚○○攜帶刀子出來，但不是扣案的這把番刀，計程車司機把錢
    交給伊後，沒多久就叫計程車司機下車，二人將錢拿去買毒
    品後一起施用，當中被告庚○○並無制止伊之行為等語（請
    參見本院九十三年十二月十六日審判筆錄第八頁至第十一頁
    ）。第查，被告庚○○於警詢中，對於與被告辛○○共同持
    刀強盜計程車司機丁○○之財物等情供認不諱（請參見臺灣
    板橋地方法院檢察署九十三年度偵字第七六三一號偵查卷第
    六頁、第七頁）；復於偵查中稱，被告辛○○約伊一起去攔
    計程車搶劫，二人在凌晨零時五十分許，在臺北縣三重市○○路及力行口攔計程車，要求司機開車到臺北縣八里鄉，到
    臺北縣八里鄉○○路○段一四七巷往牛寮埔產業道路上，辛○○拿刀出來押著司機，叫司機把錢拿出來，之後就把司機
    趕下車，後來那些錢，伊就去買煙及吃的東西，伊當時確實
    有帶一把小武士刀，但是沒拿出來等語（請參見九十三年度
    偵字第七六三一號偵查卷第四十八頁到第五十頁），是被告
    庚○○於警詢及偵查中陳述，核與被害人丁○○及被告辛○○證詞相符，顯見其先前陳述較為可信，於本院審理中辯稱
    之詞，乃事後卸責之詞。按共同實施犯罪行為，在合同意思
    範圍以內，相互利用他人之行為以達其犯罪之目的，原不必
    每一階段行為均經參與，祇須分擔犯罪行為之一部，即應對
    於全部所發生之結果共同負責。換言之，各共同正犯者間，
    非僅就其自己實施之行為負責，並應在犯意聯絡之範圍內，
    對於其他共同正犯所實施之行為，亦共同負責。被告庚○○
    與被告辛○○事先謀議分別攜帶小武士刀、水果刀，以之強
    盜計程車司機，至使不能抗拒而使他人交付財物，並詳細計
    畫於夜間搭乘，並指示計程車司機駛至人煙稀疏之偏遠地區
    後，再行強盜行為，被告等於搭乘計程車之時，雖推由被告
    辛○○一人實施強盜犯行，然被告辛○○所實施之行為，並
    無超越原計畫之範圍，而為被告庚○○所預見者，被告二人
    並將強盜所得之財物朋分花用。被告庚○○與被告辛○○倘
    無強盜犯意聯絡，豈需於夜間攜帶兇器出門，且共同搭乘計
    程車，並於嗣後瓜分強盜財物？被告庚○○於本院審理中辯
    解之詞，殊無可信。渠等共同持刀強盜之犯行亦堪認定。
  (三)被告於事實欄一之(三)所述之時、地，以菜刀一把對計程車司
    機甲○○施以強暴，至使不能抗拒而由被告辛○○取走計程
    車及車內財物等情，業據被告辛○○自白不諱，核與被害人
    甲○○到庭證述（請參見本院九十四年一月四日審判筆錄第
    五、第六頁）之內容一致，而該計程車內右前座位下飲料吸
    管採集之ＤＮＡ，與被告辛○○ＤＮＡ─ＳＴＲ型別相同，
    有內政部警政署刑事警察局九十三年九月二十日刑醫字第○
    九三○一四八二六八號鑑驗書在卷可稽。足徵被告白核與事
    實相符。被告辛○○上揭強盜部分之犯行亦堪認定，應予依
    法論科。
  (四)被告庚○○雖診斷有精神分裂症，長期之病程變化及持續有
    物質濫用之情形，智能屬於平均智能水準，功能未因精神疾
    病而有明顯退化，雖自述有幻聽干擾及多疑之現象，但於會
    談之現象，並未見到明顯精神病徵，實施本件行為過程中，
    未見有精神病理病症干擾或明顯判斷力及自我控制力缺損之
    情形。有行政院衛生署八里療養院九十三年九月十四日（九
    三）八療一般字第○九三○○○三四三五號函在卷可參。至
    於被告辛○○長期濫用多種藥物，二十二歲即出現精神疾病
    ，被告於九十三年四月十六日犯案時，甫出院二天，住院期
    間其對藥物治療反應佳，精神狀況良好，短期間顯著惡化可
    能性低，即使出院後旋即施用安非他命，亦要停藥數週或大
    量施用安非他命之情形，才會精神狀況惡化。而被告辛○○
    強盜計程車之行為，具有清楚與目標導向之情緒動機，希望
    拿到錢後，朋分購買毒品，同時行為過程顯示意識清楚，方
    向感良好，具備相當程度之現實思考與判斷能力，事先計畫
    並有目的性、系統性採取行動，招攬並搭乘計程車，以預藏
    刀子施以強暴，要求司機前往偏遠山區，藉機驅離計程車司
    機，並另謀地點棄置計程車。被告辛○○犯罪行為系統性與
    組織性，與一般受到精神病症影響之犯罪行為之片斷、非組
    織化、混亂之特性不同，無積極證據支持被告辛○○於犯罪
    時，當時知覺、思考與判斷能力顯著低於一般常人之平均水
    準。有財團法人長庚紀念醫院九十三年十一月四日（九三）
    長庚院法第○七四一號精神鑑定報告書在卷可按。據上可見
    ，被告庚○○、辛○○犯罪時，其知覺、思考、判斷能力未
    低於常人水準，自無法認定有達精神耗弱之程度。
二、按法第三百二十一條第一項第三款之攜帶兇器竊盜罪，係以
    行為人攜帶兇器竊盜為其加重條件，此所謂兇器，其種類並
    無限制，凡客觀上足對人之生命、身體、安全構成威脅，具
    有危險性之兇器均屬之（參照最高法院七十九年台上字第五
    二五三號判例）。查扣案之水果刀一把，刀刃長約二十公分
    ，刀鋒銳利，有卷附照片足資佐證，而小武士刀、菜刀雖未
    扣案，然為金屬製成，且如持之朝人砍擊，於客觀上顯足對
    人之生命、身體、安全構成威脅而具有危險性，均屬「兇器
    」無疑。核被告庚○○所為，係犯刑法第三百二十條第一項
    之竊盜罪、同法第三百三十條第一項加重強盜罪。被告辛○○係犯刑法第三百三十條第一項加重強盜罪。被告庚○○先
    後二次竊盜行為，時間緊接，所犯罪名相同，顯係出於概括
    之犯意為之，為連續犯，爰依刑法第五十六條之規定以一罪
    論，並加重其刑。被告庚○○與辛○○就強盜丁○○財物部
    分，有犯意聯絡、行為分擔，應為共同正犯。又被告辛○○
    先後二次強盜行為（攜帶兇器以脅迫至使不能抗拒使他人交
    付其物；攜帶兇器以強暴至使不能抗拒而取他人之物），時
    間緊接，所犯罪名相同，顯係出於概括之犯意為之，為連續
    犯，爰依刑法第五十六條之規定，論以較重之攜帶兇器以強
    暴至使不能抗拒而取他人財物之加重強盜罪，並加重其刑。
    被告庚○○所犯上開竊盜罪、加重強盜罪間，犯意各別、行
    為不同，應分論併罰。臺灣士林地方法院檢察署移送併辦部
    分（被告辛○○強盜甲○○財物）與起訴之強盜犯行，有連
    續犯之裁判上一罪關係，為起訴效力所及，本院自得併予審
    理。被告庚○○因違反懲治盜匪條例案件，經臺灣高等法院
    以八十三年度訴字第七五一六號判決判處有期徒刑五年二月
    確定，於八十四年五月二十二日起算刑期，八十五年六月二
    十七日假釋交付保護管束，結束日期為八十八年四月二十八
    日。於假釋期間犯搶奪罪，經本院以八十六年度訴字第一六
    一七號判決判處有期徒刑七月，經臺灣高等法院、最高法院
    上訴駁回確定；又因贓物案件，經本院以八十七年度易字第
    二五五二號判決，判處有期徒刑三月確定；上開假釋經撤銷
    ，自八十七年九月八日起算刑期，九十年七月八日執行完畢
    。而前開搶奪、贓物案件，接續執行，於九十一年三月九日
    縮刑執行完畢，有臺灣高等法院被告全國前案紀錄表在卷可
    憑，被告庚○○於受有期徒刑執行完畢，五年以內再犯本件
    有期徒刑以上罪，為累犯，應依刑法第四十七條規定加重其
    刑，竊盜部分依法遞加重其刑。被告辛○○於其強盜丁○○
    財物犯罪，未被有偵查權之公務員或機關發覺前，在警方持
    搜索票前往被告庚○○住處，追查有無違反槍砲彈藥刀械管
    制條例、毒品危害條例案件時，坦承強盜犯行，進而接受裁
    判，有警詢筆錄、本院九十三年度聲搜字第一二二三號卷、
    及證人戊○○警員到庭結證之證詞（請參見本院九十三年十
    二月十六日審判筆錄第五、六頁）可稽，惟有無自首乃單純
    事實之認定問題，與裁判上一罪之法理無關，自無一部自首
    效力是否及於全部之審判不可分關係（最高法院八十年度台
    上字第四三二七號判決可資參照），被告辛○○犯下連續加
    重強盜犯行，依據上述，從一重之攜帶兇器以強暴至使不能
    抗拒取他人之物罪（強盜甲○○財物）處斷，然該行為被告
    並未自首，依法不得減輕其刑。又自首以對於未發覺之罪投
    案而受裁判為要件，如案已發覺，則被告縱有陳述自己犯罪
    之事實，亦祇可謂為自白，不能認為自首。而連續犯依刑法
    第五十六條規定既以一罪論，則連續犯罪之一部經發覺後，
    被告再行供出他部，仍為自白，而非自首，是被告庚○○於
    竊盜機車之犯行已被查獲後，雖於嗣後警方提訊強盜案件時
    ，另供稱有竊取收銀機之行為，然僅構成自白，而非自首，
    附此敘明。爰審酌被告猶年富力強，不思勤勉向上，竟因施
    用毒品缺錢花用，致蹈法網，犯罪情狀無可寬憫，犯罪手段
    惡質性重大，對社會安寧秩序所生危害甚鉅，及其所得財物
    數量不多，被告辛○○坦承犯行，被告庚○○除對竊盜機車
    犯行外，其餘犯行皆否認之犯罪後態度等一切情狀，分別處
    如主文所示之刑，被告庚○○並定其應執行之刑，以資懲儆
    。另扣案之水果刀一把，為被告辛○○所有供犯罪所用之物
    ，依共同犯罪應各負全部責任，依法宣告沒收。另扣案之番
    刀一把，非被告庚○○供犯罪所用之物，業據被告二人指認
    明確，不予宣告沒收。至於未扣案之小武士刀、菜刀各一把
    ，業已滅失，此據被告庚○○於偵查中及被告辛○○於審理
    中供述明確，均不予宣告沒收。
據上論斷，應依刑事訴訟法第二百九十九條第一項前段，刑法第
二十八條、第五十六條、第三百二十條第一項、第三百三十條第
一項、第四十七條、第五十一條第五款、第三十八條第一項第二
款、罰金罰鍰提高標準條例第一條前段，判決如主文。
本案經檢察官鄧媛到庭執行職務。
中　　華　　民　　國　　94　　年　　1 　　月　　18　　日
                  刑事第六庭審判長法　官  王敏慧
                  ????????法?官  張江澤
                  ????????法?官  絲鈺雲
以上正本證明與原本無異
如不服本判決應於送達後10日內向本院提出上訴狀
                    ?            書記官　許清秋
中　　華　　民　　國　　94　　年　　1 　　月　　25　　日
附錄本案論罪科刑法條全文：
刑法第三百二十條
意圖為自己或第三人不法之所有，而竊取他人之動產者，為竊盜
罪，處五年以下有期徒刑、拘役或五百元以下罰金。
意圖為自己或第三人不法之利益，而竊佔他人之不動產者，依前
項之規定處斷。
前二項之未遂犯罰之。
第三百三十條
犯強盜罪而有第三百二十一條第一項各款情形之一者，處七年以
上有期徒刑。
前項之未遂犯罰之。
